【裁判字號】    97,訴,118
【裁判日期】    970408
【裁判案由】    返還定金
【裁判全文】
臺灣臺中地方法院民事判決  97年度訴字第118號
原      告  甲○○
訴訟代理人  林錦隆律師
複代理人    李宗炎律師
被      告  乙○○
當事人間請求返還定金等事件，本院於民國97年3月25日言詞辯
論終結，判決如下：
    主    文
被告應給付原告新台幣壹佰貳拾萬肆仟柒佰肆拾捌元及自民國97
年1月12日起至清償日止，按年息百分之五計算之利息。
訴訟費用由被告負擔。
本判決於原告以新台幣肆拾萬貳仟元供擔保後，得假執行。但被
告如為原告預供擔保新台幣壹佰貳拾萬肆仟柒佰肆拾捌元，免為
假執行。
    事實及理由
一、原告起訴主張：
  (一)緣兩造於民國（下同）9O年7月18日簽訂不動產買賣契約書
    (詳證一)  ，約定原告向被告購買坐落臺中縣后里鄉○○段
    183地號土地中產業道路北側地如附圖橘色標示位置  (詳證
    一之附圖) ，並以實地分割後面積計算總價款。且原告給付
    被告定金新臺幣 (下同) 壹佰貳拾萬元，雙方並於上開不動
    產買賣契約書第三條約定：「本契約成立同時，由甲方 (即
    原告，以下同)先向乙方 (即被告，以下同)給付金新台幣壹
    佰貳拾萬元為定金並充為價金之壹部，而由乙確實親收足訖
    ，其殘餘價金付款方法約定如左：餘款於所有權登記完成后
    (日) 五日內付清。」並約定於90年7月25日雙方須同往松德
    代書事務所履行登記手續 (詳不動產買賣契約書第四條) ，
    惟被告並未依約履行登記手續，且於93年7月8日將該土地另
    出售予第三人廖庭玉 (詳證二：異動索引) 。顯然被告所負
    移轉該土地所有權與原告之契約義務已無法履行，構成給付
    不能，依民法第266條第l項之規定，被告應負債務不履行之
    損害賠償責任。原告自得依據雙方前開買賣約書第ll條之約
    定解除契約，請求被告加倍返還其所受領之定金即貳佰肆拾
    萬元。爰以本起訴狀為解除契約之意思表示，並暫先請求被
    告返還壹佰貳拾萬元。
  (二)又原告於95年4月間，代被告繳付水電費用4,748元，被告允
    諾給付與原告，惟至今仍未給付。為此，依不當得利之法律
    關係向被告請求給付上開欠款。
  並聲明：求為判決如主文所示。
二、被告則辯以：被告並未向原告借錢。原告是有代繳四、五千
    元水電費，原告已查封被告財產，就去執行好了。被告田地
    賣給原告，原告只有給被告定金而已。
    答辯聲明：求為判決駁回原告之訴及其假執行聲請。訴訟費
    用由原告負擔。如受不利判決，願供擔保，請准宣告免為假
    執行。
三、得心證之理由：
  (一)查兩造於90年7月18日訂立不動產買賣契約書，約定原告向
    被告購買坐落臺中縣后里鄉○○段183地號土地中產業道路
    北側如契約附圖橘色標示位置土地，以實地分割後面積計算
    總價款。原告給付被告定金壹佰貳拾萬元，係以雙方於89年
    7月12日訂立買賣后里鄉○○段156地號土地原告已支付價款
    及原告在該地號搭建鐵皮屋 (農舍)和繳付之利息，共120萬
    元折付，雙方無條件解除該后里鄉○○段156地號土地之買
    賣契約。此有系爭不動產買賣契約書足憑，復為被告所是認
    。依系爭買賣契約書第3條約定，契約成立時，定金120萬元
    充為價金一部，由被告確實親收足訖，其餘價款於所有權登
    記完成後五日內付清。第4條約定，本件不動產買賣登記手
    續期日約定於90年7月25日雙方同往松德代書事務所履行辦
    理登記手續。惟被告違約未按期履行辦理系爭土地之所有權
    移轉登記，竟於93年7月8日將該土地出售於第三人廖庭玉，
    有系爭土地之異動索引可證。是被告所負將系爭土地所有權
    移轉登記與原告之契約義務已無法履行，成為給付不能。此
    可歸責於被告事由，致給付不能，原告依民法第256規定解
    除系爭買賣契約，依同法第259條第1、2款規定，請告返還
    定金120萬元及其法定利息，於法有據，應予准許。
  (二)原告為被告墊付水電費4,748元，為被告所是認，並同意返
    還。是原告依不當得利之法律關係請求被告返還系爭墊款4,
    748元及其法定利息，洵屬正當，應予准許。
  (三)兩造均陳明願供擔保請准宣告假執行及免為假執行，核無不
    合，爰分別酌定相當之擔保金額准許之。
四、據上結論：原告之訴為有理由，依民事訴訟法第78條、第39
    0條第2項、第392條第2項，判決如主文。
中    華    民    國    97    年    4    月     8     日
                  民事第二庭    法  官  周靜秀
正本係照原本作成。
如對本判決上訴，須於判決送達後20日內向本院提出上訴狀。
中    華    民    國    97    年    4     月    9     日
                                書記官  陳文聰
                                                       B


司法院資訊處製作；財團法人民間司法改革基金會備份。
